【裁判字號】    89,上易,743
【裁判日期】    890321
【裁判案由】    違反槍砲彈藥刀械管制條例
【裁判全文】
臺灣高等法院刑事判決                  八十九年度上易字第七四三號
    上  訴  人
    即  被  告  甲○○
右上訴人因違反槍砲彈藥刀械管制條例案件，不服臺灣桃園地方法院八十八年度易字
第三九一號，中華民國八十八年十二月二十八日第一審判決（起訴案號：臺灣桃園地
方法院檢察署八十八年度偵字第二四五號）提起上訴，本院判決如左：
    主      文
原判決撤銷。
甲○○未經許可持有刀械，處拘役肆拾日，如易科罰金，以壹佰元折算壹日。
扣案之藍波刀壹把沒收。
    事      實
一、甲○○於民國八十一年十一月十日起，未經許可，無故於桃園縣楊梅鎮○○街八
    十七巷三弄十號之住處持有藍波刀一支，嗣於八十七年四月二十日上午十時十分
    許，為警在其上開住處當場查獲，並扣得藍波刀一支。
二、案經桃園縣警察局楊梅分局報請台灣桃園地方法院檢察署檢察官偵查起訴。
    理      由
一、訊之被告甲○○坦承持有扣案之刀械一支，惟否認犯罪，辯稱該刀為童軍刀，刀
    柄裝有指北針，刀柄中空，內有針線、鈕扣設計，沒有血槽，不是藍波刀云云。
二、然查本件經警當場查獲有尖刀一支扣案，經將扣案之尖刀送請鑑定結果，確為藍
    波刀，係屬槍砲彈藥刀械管制條例列管之刀械，有桃園縣警察局八十七年五月二
    十九日桃警保字第六五二九七號及八十八年二月十二日桃警保字第０五二七五七
    號等函在卷可稽，且核藍波刀不以血槽之有無為要件，為後述之內政部公告可按
    ，該扣案刀械、刀刃開鋒、刀背為鋸齒狀，確為公告管制之藍波刀。其刀柄如何
    裝有指北針、針線，並不以影響其為管制之刀械。被告所辯，為卸責之詞，不足
    採信。其事證明確，犯行堪以認定。
三、核被告甲○○所為，係犯違反槍砲彈藥刀械管制條例第十四條第三項之未經許可
    持有刀械罪。按藍波刀係經內政部於八十一年八月十日以八一台內警字第八一八
    二二八一號公告列管之刀械，公告後得於三個月內申請登記查驗或價購繳銷，於
    該三個月期滿即八十一年十一月十日，仍未經許可持有，始構成犯罪。公訴人認
    被告犯罪時間自七十年間，未經許可非法持有藍波刀，依前揭說明，尚有未合。
    惟自七十年間起至八十一年十一月九日止，與上開犯罪係持有狀態之持續，自不
    另為無罪之諭知，併予說明。
四、原審對被告為有罪科刑之判決，固非無見。惟查刑法第四十一條易科罰金之折算
    標準，及罰金罰鍰提高標準條例第二條易科罰金提高一百倍之折算標準，均以銀
    元為單位。判決諭知易科罰金自應以銀元為單位。原判決逕以新台幣三百元為折
    算標準，於法有違，而無可維持。被告上訴意旨，仍執前詞，否認犯罪，雖不足
    採，但原判決既有可議，自應由本院將之撤銷改判。爰審酌被告之品行、犯罪動
    機、目的、手段、所生危害、犯後態度等一切情形，判處與原審相同如主文第二
    項所示之刑，並諭知易科罰金之折算標準，以示懲儆。扣案之藍波刀一把係違禁
    物，應依刑法第三十八條第一項第一款沒收。
五、據上論斷，應依刑事訴訟法第三百六十九條第一項前段、第三百六十四條、第二
    百九十九條第一項前段，槍砲彈藥刀械管制條例第十四條第三項、刑法第十一條
    前段、第四十一條、第三十八條第一項第一款、罰金罰鍰提高標準條例第二條，
    判決如主文。
本案經檢察官陳時提到庭執行職務。
中     華     民     國    八十九   年      三        月     二十一     日
                            臺灣高等法院刑事第五庭
                                審判長法  官  曾  德  水
                                      法  官  楊  貴  雄
                                      法  官  趙  功  恆
右正本證明與原本無異。
不得上訴。
                                      書記官  常  淑  慧
中     華     民     國    八十九   年      三        月     二十七     日
附錄：本案論罪科刑法條全文
槍砲彈藥刀械管制條例第十四條第三項
未經許可，持有或意圖販賣而陳列刀械者，處一年以下有期徒刑、拘役或新台幣五十
萬元以下罰金。


司法院資訊處製作；財團法人民間司法改革基金會備份。
